---
title: "Hoja 4 (b): Inferencia sobre 2 muestras con R"
author: "Marta Venegas Pardo"
subtitle: Estadística Computacional I. Grado en Estadística
lang: es
output:
  pdf_document: 
    toc: yes
    toc_depth: 3
    number_sections: yes
  html_document: 
    toc: yes
    toc_depth: 3
---

```{r setup, include=FALSE}
knitr::opts_chunk$set(echo = TRUE)
```


Instalamos las librerías necesarias.

```{r}
library(ggplot2)
source("ananor.R")
library(patchwork)
```


# Ejercicio 1: Comparación de medias con varianzas iguales.

```{r}
x <- c(15, 10, 13, 7, 9, 8, 21, 9, 14, 8)
y <- c(15, 14, 12, 8, 14, 7, 16, 10, 15, 12)
```




```{r}
ananor_tidy(x)
```


```{r}
ananor_tidy(y)
```

## Representación


```{r}
boxplot(x,y,names=c("Medicamento", "Placebo"))
```
Tiempos de recuperación con cierta medicina (x) y grupo placebo (y).
La mediana con placebo es bastante más elevada que con medicamentos. 


## Estudiar la igualdad de varianzas

$$
\begin{array}{l}
H_0: \sigma^2_x=\sigma^2_y \\
H_1: \sigma^2_x \neq \sigma^2_y
\end{array}
$$

- 1.Con var.test

```{r}
var.test(x,y)
```



Se pueden considerar varianzas iguales, acepto $H_0$, pvalor>0.05

El estadístico utilizado, es el codiente de las cuasivarianzas, porque n es el mismo para ambas muestras.

```{r}
var(x)/var(y)
```

- 2. Otro test: Test de Levenge para igualdad de varianzas

Está en la librería car

```{r}
library(car)
```

```{r}
leveneTest(c(x,y), factor(c(rep("Medicamento",length(x)),c(rep("Placebo",length(y))))), center="mean")
# median es el valor por defecto
```

Aceptamos la igualdad de varianzas.

## Test paramétricos para la comparación de muestras independientes (t-test)

```{r}
t.test(x,
       y,
       var.equal = TRUE, # Porque hemos aceptado homocedasteceidad.
       alternative = "two.sided") # También los mayor y menor que
```

No tenemos evidencias para rechazar $H_0: \mu_1 = \mu_2$, a pesar de ver una gran diferencia en el boxplot.

Vemos que en diferencia de medias, el 0 está contenido en el intervalo. Acepto $H_0$.

# Ejercicio 2: Comparación de medias con varianzas distintas

```{r}
x <- c(11, 10, 8, 8, 10, 7, 12, 8, 11, 8)
y<- c(15, 10, 13, 7, 9, 8, 21, 9, 14, 8)
```

## Análisis de normalidad, caja y bigotes, test de varianzas y t.test

```{r}
ananor(x)
ananor(y)
```

"Aceptamos la normalidad de las muestras", a vista de los resultados del test de Shapiro-Wilk

```{r}
boxplot(x,y,names=c("Medicamento", "Placebo"))
```
La mediana para ambas variables es muy sumilar, aunque vemos que con medicamento
el tiempo mediano de recuperación es algo inferior.

Realizamos el var.test de igualdad de varianzas.

```{r}
var.test(x,y)
```


El p-valor 0.01007 < 0.05, rechazo $H_0$.


Realizamos también el Test de Levenge:

```{r}
leveneTest(c(x,y), 
           factor(c(rep("Medicamento",length(x)),
                    c(rep("Placebo",length(y))))), 
           center="mean")
```


Valor muy poco significativo, vuelvo a tener que rechazar $H_0$, no existe igualdad de varianzas.

## Comparación de medias en dos muestras, con distintas varianzas.

$$
\begin{array}{l}
H_0:  \mu_x = \mu_y \\
H_1: \mu_x \neq \mu_y
\end{array}
$$

```{r}
t.test(x,
       y,
       var.equal = F # Porque hemos aceptado homocedasteceidad.
) 
```

Aceptamos la igualdad de medias. Misma media pero las muestras no proceden de la misma distribución normal.


# Ejercicio 3: Muestras relacionadas

10 vinos son puntuados por dos jurados. Se quiere contrastar que el jurado 1
puntúa más alto que el jurado 2. Esto es equivalente a que la diferencia, en término medio, sea mayor que o $dif = X-Y >0$

$$
\begin{array}{l}
H_0:  \mu_x > \mu_y \\
H_1: \mu_x \leq \mu_y
\end{array}
$$
O lo que es equivalente:

$$
\begin{array}{l}
H_0:  \mu_x - \mu_y > 0 \\
H_1: \mu_x - \mu_y \leq 0
\end{array}
$$


```{r}
x <- c(3.1, 0.2, 5.1, 1.9, 4.8,
       4.9, 5.2, 4.5, 4.3, 4.8)
y <-c(2.1, 1, 4.1, 1.2, 4.1, 
      3.3, 2.8, 1.7, 3.3, 4.1)
dif=x-y
```


```{r}
ananor_tidy(dif)
```

No hay observaciones outliers y hau algunas salidas que hacen que el p-valor no sea lo suficientemnete grande pero no las suficientes para rechazar la normalidad de la variable diferencia.



```{r}
t.test(dif,alternative = "greater")
```

Rechazo $H_0$, el segundo jurado puntúa más alto que el 1.


Es lo mismo que:
```{r}
t.test(x,y,paired=TRUE,alternative = "greater")
```

El p-valor < 0.05, por lo que rechazo la hipótesis nula. Por lo que la media de la variable x es mayor. El primer jurado puntúa más alto qu el 2.


# Ejercicio 4

Dibujar ambas muestras (anteriores) con plot caja y bigote de x-y y realizar el contraste.


Dibujamos la variable dif

```{r}
plot(dif, type="b")
abline(h=0, col="black")
```

Tendríamos la línea en el 0, que es donde estarían todos los puntos si la puntuación hubiera sido la misma.

## Comparación de medias en muestras relacionadas NO NORMALES- TEST DE WILXCONSON

Si hubiera fallado la normalidad, aplicaríamos el test de Wilxconson para la muestra diferencia.

```{r}
wilcox.test(dif, alternative = "greater")
```
Emplea la correción de continuidad, ya estamaos en la normal. De nuevo rechazamos la hipótesis nula y concluímos con que el jurado 2 está puntuando con más nota que el 1.





# Ejercicio 5: Muestras independientes

```{r}
x=c(0.11, 0.62, 0.32, 2.41, 3.48,
    0.29, 0.81, 0.43, 1.71, 0.46,0.92)
y=c(0.01, 0.14, 0.23, 0.18, 1.32,
    0.86, 0.97, 0.34, 0.25, 0.72)
```

Con test no paramétricos.


## Estudiamos la normalidad

```{r}
ananor(x)
```


```{r}
ananor(y)
```


La variable X no sigue una normal mientras que Y si podemos aceptar que se 
distribuye según una normal.


## Test de Mann-Whitney o Mann-Whitney-Wilconxon (igualdad de medias)

```{r}
wilcox.test(x,y,exact=TRUE)
```

```{r}
wilcox.test(x,y,exact = FALSE)
```


Acepto la igualdad de medias (medianas)