---
title: "Hoja 4 (d): Modelos lineales con R"
author: "Departamento de Estadística e Investigación Operativa. Universidad de Sevilla"
subtitle: Estadística Computacional I. Grado en Estadística
lang: es
output:
  pdf_document: 
    toc: no
  html_document: 
    toc: no
---

```{r setup, include=FALSE}
knitr::opts_chunk$set(echo = TRUE)
```



## Ejercicio 1

ANOVA de un factor. 

El fichero de datos "scores.txt" contiene la puntuación obtenida en una prueba de nivel de inglés para 40 alumnos. Se han considerado 4 academias, de cada una de las cuales han sido seleccionados aleatoriamente 10 alumnos. Se trata de estudiar si existen diferencias significativas entre las puntuaciones medias dependiendo de la academia.

```{r}
scores=read.table(file="scores.txt", header=TRUE)
head(scores)
```


Lo representamos:
```{r}
boxplot(scores$Score ~scores$Grupo)
```
Nos lo representa para cada grupo.

¿Son significativas las diferencias que vemos gráficamente?

Las medias para cada academia:

```{r}
library(tidyverse)
scores %>% 
  group_by(Grupo) %>% 
  summarise(
    Media = mean(Score)
  )
```

Para estudiar la normalidad:

### Test de Shapiro

```{r}
shapiro.test(
  scores %>% 
    filter(Grupo =="A") %>%
    select(Score) %>%
    pull())
shapiro.test(
  scores %>% 
    filter(Grupo =="B") %>%
    select(Score) %>%
    pull())
shapiro.test(
  scores %>% 
    filter(Grupo =="C") %>%
    select(Score) %>%
    pull())
shapiro.test(
  scores %>% 
    filter(Grupo =="D") %>%
    select(Score) %>%
    pull())
```

Si aceptamos.

Vamos a hacerlo de una vez:

```{r}
scores %>% 
  group_by(Grupo) %>% 
  summarise(
    pvalor.shapiro = shapiro.test(Score)$p.value # Le paso el TShapiro a la vble score pero selecciono solo el p-valor o podría el estadístico. Si no selecciono nada me devuelve una lista y da error.
  )
```


Con purrr
```{r}
library(purrr)
scores %>% 
  split(.$Grupo) %>% 
  map_dbl(~shapiro.test(.x$Score)$p.value)
```
Aceptamos la Normalidad en las cuatro academias.

Estudiamos la homocedasticidad o igualdad de varianzas.

```{r}
library(car)
leveneTest(scores$Score~scores$Grupo, center="mean")
```
Aceptamos la hipótesis de homocedasteceidad.


Podemos aplicar los test paramétricos ANOVA.

```{r}
anova1factor=aov(Score~Grupo , data=scores)
anova1factor
summary(anova1factor)
```

Rechazo H0: medias iguales. Las academias no tienen la misma valoración.

```{r}
cbind(Coef=coef(anova1factor),confint(anova1factor))
```

Coge el grupo A como referencia. El B y C están por debajo mñás de un punto en media, y el D tiene una media muy parecida.

En el grupo B no está el 0, la diferencia es muy significativa. Con los C y D está el 0.

Comparaciones multple: Métodos de Tukey y Ducan

Tukey
```{r}
TukeyHSD(x=anova1factor, conf.level = 0.95)
```
Aceptamos o rechazamos que sean más grandes las medias.
Difernecias significativas: B-A y D-B (por los p-valores)

Duncan
```{r}
library(agricolae)
resD=duncan.test(anova1factor,trt="Grupo", console=TRUE)
```
```{r}
plot(resD)
```

Aparecen dos grupos de academias: D-A y C-B.

La estamos viendo de forma ordenada. La mejor media es la D. La A es menor pero podría estar en el mismo grupo. El C viene por detrás y luego por último el B


$$
H_0 : \mu_1 = \mu_2 =\mu_3=\mu_4
$$

Si hubiéramos usado la estadística no paramétrica, sería a través de:

```{r}
kruskal.test(scores$Score~ scores$Grupo)
```




## Ejercicio 2

ANOVA de dos factores.

A fin de investigar el efecto del fármaco Rhitalin sobre los niños hiperactivos se tomó una muestra de 4 niños para cada uno de los cruces de los dos siguientes factores: Tipo de niño (normal e hiperactivo) y medicamento administrado (Placebo y Rhitalin). Para cada niño se midió un índice de actividad.

Factores: Son variables categóricas
Muestras independientes pero para el cruce de dos factores.
```{r}
indice<-c(50,45,55,52,67,60,58,65,70,72,68,
          75,51,57,40,55)
niño<- gl(2,8)
levels(niño)<- c("Normal","Hiperactivo")
tratamiento<- gl(2,4,16)
levels(tratamiento)<- c("Placebo","Rhitalin")
data.frame(niño,tratamiento,indice)
datos2=data.frame(niño,tratamiento,indice)
```

Solución:

```{r}
plot(indice~niño + tratamiento)
```

Interacciones:

```{r}
interaction.plot(niño, tratamiento ,indice)
interaction.plot(tratamiento,niño ,indice)
```
Vemis que el únduce de hioeractividad aumenta con placebo, pero con el medicamento desciende. Parece que hay relación.



```{r}
interaction.plot(tratamiento,niño ,indice)
```
Interpretar



Test de Anova de dos factores (si es paramétrico)
```{r}
modelo2_factores=lm(indice~niño * tratamiento) # Producto en la fórmula (Le digo que tambien considere las interacciones)
anova(modelo2_factores)
```


```{r}
summary(modelo2_factores)
```

Estudio las hipotesis
```{r}
shapiro.test(modelo2_factores$residuals)
```

Acepto H0.
Si rechazo, técnicas no paramétricas.




## Ejercicio 3

Regresión Lineal Simple.

```{r}
x <- c(18,23,25,35,65,54,34,56,72,
       19,23,42,18,39,37)  
#x=Edad
y <-c(202,186,187,180,156,169,174,172,
      153,199,193,174,
      198,183,178) 
#y=Máximo de "frecuencia cardíaca"
```


```{r}
library(tidyverse)
library(tibble)
datos3=tibble(Edad=x,FCardiaca=y)
head(datos3)
```


Nube puntos y superponer la recta de mínimos cuadrados.

```{r}
library(ggrepel)
datos3 %>% 
  ggplot(aes(x=Edad , y=FCardiaca, label=row.names(.)))+
  geom_point() + #Diagrama de dsipersion
  geom_smooth(method="lm")+
  geom_text_repel()
```
Vamos a obtener el modelo lineal.
```{r}
modelo=lm(FCardiaca~Edad, data=datos3)
summary(modelo)
```


Se puede estudiar el cumplimiento de las hipotesis del modelo de regrsión lineal con ayuda.
```{r}
plot(modelo)
```


Comentar.

El último gráfico estudia la existencia de posibles outliers, parece que no hay ningun punto que se salga de la zona.

## Ejercicio 4

Regresión Lineal Múltiple. 


```{r}
library(ISLR) #para acceder a Hitters
data(Hitters)
# ?Hitters
```






## Ejercicio 5

Regresión Lineal Múltiple.

El fichero de datos "Advertising.csv"" contiene las ventas de un producto en 200 mercados diferentes junto con los presupuestos de publicidad en cada mercado en tres medios: televisión, radio y prensa. 

El objetivo es construir un modelo de regresión lineal múltiple para predecir las ventas del producto en función de los gastos en publicidad.

Variables en el archivo: Caso; TV, Radio, Prensa (miles de dólares) y las Ventas (miles de unidades).

### Apartado a


Incrementar en mil dólares el gasto publicitario en TV conlleva, por término medio, aumentar en 0.046*1000= 46 unidades las ventas del producto (suponiendo que el gasto publicitario en Radio no cambia). 

Si se incrementa en mil dólares el gasto publicitario en la Radio, cabe esperar que las ventas aumenten en 188 unidades, suponiendo fijo el gasto en TV.

Los gastos publicitarios en TV y Radio explican el 89.72% de la varianza de las Ventas del producto mediante este modelo.





## Ejercicio 6

Regresión cuadrática. 

En 1609 Galileo demostró que la trayectoria de un cuerpo cayendo con una horizontal componente es una parábola. En el curso de ganar conocimiento de este hecho, estableció un experimento que midió dos variables, una altura y una distancia, produciendo los siguientes datos.

```{r}
dist = c(253, 337,395,451,495,534,574)
height = c(100,200,300,450,600,800,1000)
```

